臺灣士林地方法院民事裁定　　　　　　　 96年度抗字第109號
抗　告　人　甲○○
抗告人因與相對人復華商業銀行股份有限公司間拍賣抵押物事件
，對於中華民國96年3 月30日臺灣士林地方法院96年度拍字第38
5 號裁定提起抗告，本院裁定如下：
    主  文
抗告駁回。
抗告程序費用新臺幣壹仟元由抗告人負擔。
    理  由
一、按扺押權人，於債權已屆清償期，而未清償者，得聲請法院
    拍賣抵押物，就其賣得價金而受清償。民法第873 條第1 項
    定有明文。是抵押權人依此項規定聲請拍賣抵押物係屬非訟
    事件，法院所為准駁之裁定，無確定實體法上法律關係存否
    之性質，於債權及抵押權之存否無既判力，故袛須其抵押權
    已經依法登記，且債權已屆清償期而未受清償，法院即應為
    准許拍賣抵押物之裁定，至對於此項法律關係有爭執之人，
    自得提起訴訟以資救濟，不得僅以抗告程序聲明其爭執，並
    據為廢棄拍賣抵押物裁定之理由（最高法院51年10月8 日民
    刑庭總會決議(三)參照）。
二、相對人主張：抗告人與原審共同相對人余啟成、黃正雄，於
    民國82年12月30日以原裁定附表一所示之不動產，為擔保渠
    等及第三人淡水鋼鐵有限公司（下稱淡水鋼鐵公司）對伊所
    負借款等一切債務之清償責任，設定新台幣（下同）1,800
    萬元之最高限額抵押權予伊，經登記在案。嗣第三人淡水鋼
    鐵公司於87年3 月23日起陸續邀同抗告人、余啟成、黃正雄
    等為連帶保證人，向伊借款1,000 萬元、500 萬元、100 萬
    元，借款期間、利息暨違約金計算方式均載明於借據內。詎
    連帶債務人余啟成設定抵押之不動產，已遭查封並強制執行
    （本院96年度執字第2766號）。而上開借款僅攤還部分本金
    ，尚欠如原裁定附表二所示之金額。伊已依借據第12條約定
    ，限期催告借款人及抗告人等連帶保證人清償，惟未履行，
    依約上開借款視為全部到期，抗告人等連帶保證人，亦應負
    連帶清償之責，故本件債權已屆清償期而未受清償等情，有
    相對人所提出他項權利證明書、抵押權設定契約書、放款借
    款、增補約據、土地及建物登記謄本、放戶繳息查詢明細、
    催告函、放戶交易查詢明細及清償查詢明細等影本附卷可稽
    。原法院據以准許相對人就抗告人部分拍賣抵押物之聲請，
    結論並無不當。
三、抗告意旨略以：借款人淡水鋼鐵公司正常繳納本息中，無喪
    失期限利益之情形，且相對人催告之欠款金額與實際不符，
    亦未給予履行之相當期間，其催告無效。相對人無聲請拍賣
    抵押物之權利，否則即屬權利濫用。至於相對人援引借據條
    款第12條約定，以他債權人（即抗告人）聲請拍賣抵押之土
    地為理由部分，不在原裁定審酌之範圍，非原裁定合法之理
    由。何況，該條款為相對人居於強勢地位所定之附合性約定
    ，縱由第三人聲請拍賣抵押物，對於相對人即抵押權人優先
    受償之權益並無影響。又保證人之一余啟成於原裁定前之96
    年3 月10日已死亡，在其繼承人承受前，不應准許拍賣抵押
    物，原裁定仍將之列為相對人之一，剝奪繼承人表達意見之
    機會，亦屬違法云云。
四、經查：(一)兩造間放款借據第12條第2 款約定，借用人或連帶
    保證人如有擔保物被查封之情形，經相對人事先以合理期間
    通知或催告後，相對人得減少對借用人之授信額度或縮短授
    信期限，或視為全部到期。有該放款借據影本附卷可稽。而
    本件借款連帶保證人之一余啟成設定抵押之擔保物部分，於
    87 年10 月28日已經他債權人聲請假扣押查封登記，並於96
    年1 月15日經抗告人持執行名義聲請強制執行在案之情，亦
    有土地、建物登記謄本及本院96年2 月7 日96執勇字第2766
    號函影本存卷足憑，且經本院調閱96年度執字第2766號執行
    事件卷宗予以查明，並為抗告人所不爭執。而相對人已於96
    年3 月7 日限期催告借款人淡水鋼鐵公司暨抗告人，於96年
    3 月15日前繳清欠款餘額或提出清償計畫、釋明已改善之文
    件，逾期即將本件借款債務視為全部到期乙節，並有兩造各
    自提出之催告函影本足憑。抗告人雖爭執相對人之催告未予
    履行之相當期間云云，惟抗告人上開催告履行期間為7 日，
    並包含得提出清償計畫之方式，尚非不合理。況且，上開催
    告期限，迄今已逾3 月以上，抗告人亦未提出借款人或連帶
    保證人已依催告內容履行之證明，顯然亦已逾越合理之期間
    。準此，依非訟程序形式審查，相對人主張依上揭約定，本
    件借款已喪失期限利益，視為全部到期，自屬有據。(二)至於
    抗告人主張相對人權利濫用及上述約款為附合性約定等節，
    均屬實體上之爭執，依上揭說明，應循實體訴訟程序，以資
    救濟。另原審共同相對人余啟成於原審裁定前之96年3 月10
    日已死亡乙情，固有其戶籍謄本在卷可稽，惟此乃原裁定就
    余啟成部分有無效力之問題，與抗告人部分無涉，亦非抗告
    人得執為抗告之法律上正當理由。(三)綜上所述，相對人聲請
    拍賣本件抵押物，就抗告人部分，尚無不合，原法院准許相
    對人此部分聲請，理由雖有不同，結論並無不當。抗告人提
    起本件抗告，請求廢棄原裁定，不能謂有理由，應予駁回。
五、爰裁定如主文。
中　　華　　民　　國　　96　　年　　6 　　月　　26　　日
　　　　　　　　　民事第二庭  審判長法　官　鍾任賜
                                    法　官　王本源
                                    法　官　施月燿
以正本證明與原本無異。
如對本裁定抗告，僅得於收受本裁定正本送達後10日內，以適用
法規顯有錯誤為理由，向本院提出再抗告狀，（須附繕本一份及
繳納再抗告裁判費新台幣1,000 元），經本院許可後始可再抗告
。
中　　華　　民　　國　　96　　年　　6 　　月　　29　　日
                                    書記官  韓金發
